臺灣橋頭地方法院民事判決　　　　　　 111年度橋小字第64號

原　　　告　裕富數位資融股份有限公司

法定代理人　許國興　
訴訟代理人　邢長興　

被　　　告　黃偉哲　

上列當事人間請求給付分期買賣價金事件，本院於民國111 年2
月18日言詞辯論終結，判決如下：
    主      文
被告應給付原告新臺幣壹萬肆仟捌佰捌拾元，及如附表所示之利
息。
原告其餘之訴駁回。
訴訟費用新臺幣壹仟元由被告負擔新臺幣壹佰柒拾元，餘由原告
負擔。
本判決關於原告勝訴部分得假執行。但被告如以新臺幣壹萬肆仟
捌佰捌拾元為原告預供擔保後，免為假執行。
    事實及理由
一、被告經合法通知，未於言詞辯論期日到場，核無民事訴訟法
    第386 條所列各款情事，爰依原告之聲請，准由其一造辯論
    而為判決。
二、原告主張：被告前向訴外人嘉好企業有限公司( 下稱嘉好公
    司)購買機車，分期總價為新臺幣(下同)129,177元，並簽立
    購物分期付款申請暨約定書，同意嘉好公司將上開買賣價金
    債權讓與原告，被告應自民國109年11月14日起至 112年9月
    14日止，共分35期，以每月為1期，每期應繳納 3,720元(第
    35期為2,697元)，若未按期繳納，即視為全部到期，被告並
    應支付按週年利率20%計算之利息(原告僅請求16%)。詎被告
    未如期繳款，迄今尚積欠本金88,216 元及遲延費574元未清
    償。為此依分期付款買賣契約及債權讓與之法律關係，提起
    本件訴訟等語。聲明：被告應給付原告88,790元，及其中88
    ,216元自110年11月15日起至清償日止，按週年利率16%計算
    之利息，暨日息萬分之4.3之違約金。
三、被告經合法通知，未於言詞辯論期日到庭爭執，亦未提出書
    狀作何陳述或聲明。
四、得心證之理由：
（一）原告主張之上開事實，業據提出與所述相符之購物分期付
      款申請暨約定書、客戶對帳單- 還款明細等件為證( 見本
      院卷第13頁至第15頁) 。而被告經合法通知，未於言詞辯
      論期日到場爭執，亦未提出書狀作何聲明或陳述，依民事
      訴訟法第280 條第3 項準用同條第1 項之規定，視同自認
      。故本院依上開調查證據結果，認原告主張為真實。
（二）本件購物分期付款申請暨約定書約定事項第7條第1款固約
      定：甲方(即被告)未依約清償多宗債務中任一期之款項，
      裕富公司無須事先通知或催告，得隨時縮短甲方延後付款
      期限或視為全部到期，甲方應即繳清所有款項等語。惟按
      分期付價之買賣，如約定買受人有遲延時，出賣人得即請
      求支付全部價金者，除買受人遲付之價額已達全部價金5
      分之1外，出賣人仍不得請求支付全部價金，民法第389條
      定有明文。是民法第389條既有保障分期付價買賣之買受
      人權益之目的，則前揭約定事項第7條約定顯已牴觸民法
      第389條之強制規定，自仍需於被告遲付之價額已達全部
      價金5分之1，始得請求被告支付全部價金。而被告自110
      年11月14日起至111年5月14日止，遲付之金額始達26,040
      元(計算式：3,720元×7期＝26,040元)，現未達總價款5
      分之1(129,177元×1/5＝25,835元)。故原告依分期付款
      買賣契約及債權讓與之法律關係，請求被告給付至本件言
      詞辯論終結日即111年2月18日止，積欠之110年11月14日
      、同年12月14日、111 年1 月14日、同年2 月14日之買賣
      價款共14,880元，即屬有據，其後請求則屬無據。再依購
      物分期付款申請暨約定書約定事項第4 條約定：甲方若日
      後未能依約定按時清償任一期款項，應自應繳期日之次日
      起按年息20% 逐日計付遲延利息等語，是被告於111 年5
      月14日前所積欠之款項並未達總價款1/ 5，則原告本件所
      得請求之110 年11月14日起至111 年2 月14日之價款，自
      僅能請求於支付期限屆滿時起，依各期應付未付分期款項
      計算之遲延利息。故原告依上開約定事項第4 條約定，請
      求被告給付如附表所示之利息，洵屬有據。
（三）另約定之違約金過高者，法院得減至相當之數額。約定利
      率，超過週年百分之16者，超過部分之約定，無效，民法
      第252條、第205條定有明文。復約定之違約金苟有過高情
      事，法院即得依規定核減至相當之數額，並無應待至債權
      人請求給付後始得核減之限制。此項核減，法院得以職權
      為之，亦得由債務人訴請法院核減，最高法院79年台上字
      第1612號判決意旨可供參照。查原告請求被告給付自110
      年11月15日起至清償日止按日息萬分之4.3 計算之違約金
      ，固據其提出購物分期付款申請暨約定書為憑。惟國內貨
      幣市場之利率已大幅調降，且原告就被告積欠分期款項部
      分已向被告收取高達週年利率百分之16計算之利息，若被
      告須再行給付如約款所示之違約金及性質為違約金之遲延
      費用，則合併上述利息計算，債務人因違約所負擔之賠償
      責任過高，容有藉此規避民法第205 條規定而屬脫法行為
      之虞。況原告已對被告並未舉證證明除利息損失外，更有
      何特別損害，是本院斟酌上情，爰認原告所請求違約金合
      併利息計算已逾法定最高利率，是就此違約金、遲延費部
      分應無請求權，以求公允。
五、綜上所述，原告依分期付款買賣契約及債權讓與之法律關係
    ，請求被告給付如主文第1 項所示之金額及如附表所示之利
    息，為有理由，應予准許。逾此範圍之請求，均無理由，應
    予駁回。
六、本件原告勝訴部分係就民事訴訟法第436 條之8 適用小額訴
    訟程式所為被告敗訴之判決，依同法第436 條之20規定，應
    依職權宣告假執行。並依職權宣告被告預供相當之擔保後，
    免為假執行。
七、訴訟費用負擔之依據：民事訴訟法第79條。
中　　華　　民　　國　111 　　年　　3 　　月　　4　　日
    　　　　　　　橋頭簡易庭　法　　　官  薛博仁
以上正本係照原本作成。
如對本判決上訴，須於判決送達後20日內向本院提出上訴狀，並
須表明原判決所違背之法令及其具體內容與依訴訟資料可認為原
判決有違背法令之具體事實之上訴理由。（均須按他造當事人之
人數附繕本）。
民事訴訟法第436條之24第2項：對於本判決之上訴，非以違背法
令為理由，不得為之。
    　　　　　　　　　　　　書　記　官  林國龍
中　　華　　民　　國　111 　　年　　3 　　月　　4　　日
附表：利息計算表
┌─┬─────┬──────────────┬─────┐
│期│ 應付款項 │計息期間(民國)              │年息      │
│數│          │                            │          │
├─┼─────┼──────────────┼─────┤
│13│3,720元   │自110年11月15日起至清償日止 │16%       │
├─┼─────┼──────────────┼─────┤
│14│3,720元   │自110年12月15日起至清償日止 │16%       │
├─┼─────┼──────────────┼─────┤
│15│3,720元   │自111年1月15日起至清償日止  │16%       │
├─┼─────┼──────────────┼─────┤
│16│3,720元   │自111年2月15日起至清償日止  │16%       │
├─┼─────┼──────────────┼─────┤
│合│14,880元  │                            │          │
│計│          │                            │          │
└─┴─────┴──────────────┴─────┘